臺灣橋頭地方法院行政訴訟裁定
111年度行執字第42號
債  權  人  陸軍第八軍團三九化學兵群

代  表  人  莊銘宗  
代  理  人  林思函  
債  務  人  陳信瑞  
上列當事人間聲請強制執行事件，經臺灣臺南地方法院移送前來
，本院裁定如下：
    主  文
聲請駁回。
聲請程序費用由聲請人負擔。
    理  由
一、聲請意旨略以：聲請人以甲○○○○○○○○○○○志願士兵未服滿法
    定役期退伍人員分期賠償協議書（下稱系爭賠償協議書）為
    執行名義，主張系爭賠償協議書係依志願士兵不適服現役賠
    償辦法（下稱賠償辦法）所立，同法第4條第3項：「賠償義
    務人屆期未賠償者，由權責機關或委任所屬機關（構）、部
    隊、學校向管轄之地方政府行政訴訟庭聲請強制執行」等語
    ，再依強制執行法第4條第1項第6款：「其他依法律之規定
    ，得為強制執行名義者」等語，可知系爭賠償協議書符合為
    強制執行名義之要件，如再依賠償協議書公證手續後始得強
    制執行，恐使訴訟不經濟、浪費司法資源等語，並提出系爭
    賠償協議書正本為憑，聲請就相對人之財產為強制執行。
二、按強制執行，依左列執行名義為之：六、其他依法律之規 
    定，得為強制執行名義者。債權人聲請強制執行，應依左列
    規定，提出證明文件：六、依第四條第一項第六款聲請者，
    應提出得為強制執行名義之證明文件。強制執行法第4條第1
    項第6款、第6條第1項第6款分別定有明文。又依行政訴訟法
    第306條第2項規定，於行政法院為執行機關時準用之。次按
    強制執行程序，除本法有規定外，準用民事訴訟法之規定。
    原告之訴，有下列各款情形之一，法院應以裁定駁回之。但
    其情形可以補正者，審判長應定期間先命補正：六、起訴不
    合程式或不備其他要件者。強制執行法第30條之1、民事訴
    訟法第249條第1項第6款亦分別定有明文，依行政訴訟法第3
    06條第2項規定，於行政法院為執行機關時亦準用之。是以
    聲請強制執行，應提出執行名義正本及相關證明文件，此為
    法定必須具備之程式。
三、聲請人雖以前詞主張系爭賠償協議書即可為強制執行名義等
    語，然查：
　㈠按乙方（即相對人）因一時無法賠償前條金額，甲方（即聲
    請人）同意其按下列各款規定分期清償並至臺南地方法院公
    證處或地方法院所屬民間公證人完成公證手續，公證所需費
    用由乙方負擔。乙方如有違約情形或應繳未繳之款項，甲方
    得依法院公證書逕予訴求依法強制執行，系爭賠償協議書第
    五點、第八點分別定有明文。而按行政契約約定自願接受執
    行時，債務人不為給付時，債權人得以該契約為強制執行之
    執行名義。前項約定，締約之一方為中央行政機關時，應經
    主管院、部或同等級機關之認可；締約之一方為地方自治團
    體之行政機關時，應經該地方自治團體行政首長之認可；契
    約內容涉及委辦事項者，並應經委辦機關之認可，始生效力
    。第1項強制執行，準用行政訴訟法有關強制執行之規定，
    行政程序法第148條亦定有明文。依上開系爭賠償協議書之
    約款可知，聲請人與相對人於訂立系爭賠償協議書時，並未
    依行政程序法第148條規定，於第八點載明甲方（即聲請人
    ）得依系爭賠償協議書為強制執行名義，而係與相對人約定
    「甲方得依法院公證書逕予訴求依法強制執行」等語，則聲
    請人自須依系爭賠償協議書約定內容辦理公證後，提出公證
    書為執行名義以為強制執行，始符合雙方約定意旨。本件聲
    請人並未提出公證書，難認已對相對人取得執行名義。
　㈡聲請人雖主張系爭賠償協議書係依賠償辦法所訂立，依賠償
    辦法第4條第3項規定，賠償協議書符合為強制執行名義之要
    件，即得聲請強制執行等語。觀諸賠償辦法第4條第3項規定
    之意旨，乃確認賠償義務人屆期未賠償者，得聲請強制執行
    之主體為權責機關或委任所屬機關（構）、部隊、學校。又
　　依賠償辦法第2條規定，志願士兵服役條例第五條之一第一
    項人員，未服滿志願現役最少年限者應予賠償。志願士兵接
    受基礎訓練，或徵集入營履行兵役義務人員參加志願士兵甄
    選，或常備兵後備役人員申請志願再入營時，應檢附下列文
    件：一、志願書：志願履行甄選簡章或再入營核定文令所定
    之現役最少年限及應遵行之事項；未成年者應與其法定代理
    人共同簽署。二、保證書：由其法定代理人或保證人出具，
    保證志願士兵發生賠償義務時，連帶負賠償責任。前項志願
    書及保證書應載明發生賠償義務時，自願接受執行之意旨，
    分別存管於個人兵籍資料袋內及由核定志願士兵起役之機關
    （以下簡稱權責機關）永久保存等語。可知賠償辦法第2條
    第3項明確載明志願書、保證書應載明發生賠償義務時，自
    願接受執行之意旨。系爭賠償協議書第五條、第八條之約定
    乃聲請人同意相對人依約分期清償並完成公證手續，於相對
    人違約時，聲請人得依法院公證書逕予依法強制執行等情，
    業經認定如前，即與賠償辦法第2條第3項記載之「應載明發
    生賠償義務時，自願接受強制執行之意旨」不同，則上開辦
    法尚非系爭賠償協議書可得為執行名義之法源依據，洵堪認
    定。
  ㈢又聲請人主張相類似事件，於他案得以賠償協議書為執行名
    義竟為強制執行名義等語，並提出他案相關文件為佐。然本
    件可否執行，需依聲請人提出之執行名義認定，他案相關文
    件，亦非本件得進行強制執行之法源依據，本院自不受拘束
    。
  ㈣另聲請人主張如再依賠償協議書公證手續後始得強制執行，
    恐使訴訟不經濟、浪費司法資源等語，惟訴訟不經濟、浪費
    司法資源並非無庸提出合法執行名義之理由，且就系爭賠償
    協議書應公證後始得強制執行之約款，核非本院於系爭賠償
    協議書外增加上開「完成公證手續」、「依法院公證書逕予
    訴求依法強制執行」限制，而係聲請人自行與相對人約定之
    內容，聲請人自應依約為之，附此敘明。
  ㈤綜上，聲請人所為強制執行之聲請，既未依系爭賠償協議書
    之約定，提出法院公證書為執行名義，經本院於民國111年8
    月26日以橋院嬌行恩一111年度行執字第42號函，命聲請人
    於5日內補正，該函已於111年8月30日送達聲請人，有送達
    證書1紙在卷可稽。惟聲請人僅於111年9月27日以陸八軍城
    字第1110004256號函復上開聲請意旨，並提出他案相關文件
    為佐，迄今仍未補正符合系爭賠償協議書所載之公證書，其
    所為本件聲請自非合法，應予駁回。
四、爰裁定如主文。
中　　華　　民　　國　　111 　年　　10　　月　　6 　　日
　　　　　　　　　行政訴訟庭  法　官　謝文嵐
上正本係照原本作成。
如不服本裁定，應於送達後10日內向本院提出抗告狀（須按他造
人數附繕本。
                              書記官  簡鴻雅
中　　華　　民　　國　　111 　年　　10　　月　　6 　　日